【裁判字號】    91,再易,33
【裁判日期】    920527
【裁判案由】    分割共有物
【裁判全文】
臺灣高等法院臺南分院民事判決  九十一年度再易字第三三號    Ｋ
      再審  原告  己  ○  ○
      法定代理人  戊  ○  ○
      訴訟代理人  蕭  敦  仁  律師
      再審  被告  乙  ○  ○
                  甲  ○○○
      兼右  二人
      訴訟代理人  丁  ○  ○
                  丙  ○  ○
右當事人間請求分割共有物事件，再審原告對於中華民國九十年十一月二十三日台灣
雲林地方法院九十年度訴字第三○五號，及中華民國九十一年十月一日本院九十一年
上易字第六號民事確定判決提起再審，本院判決如左：
    主    文
再審之訴駁回。
再審訴訟費用由再審原告負擔。
    事    實
甲、再審原告方面：
一、聲明：求為判決：(一)台灣雲林地方法院九十年度訴字第三○五號及鈞院九十一年
    度上易字第六號兩造間請求分割共有物事件確定民事判決均廢棄。(二)駁回再審被
    被告在第一審之訴。(三)再審及前程序第一、二審訴訟費用由再審被告負擔。
二、陳述：
（一）按「定共有物分割之方法，固可由法院自由裁量，但亦須以其方法適當者為限
      。」（參照  最高法院五十一年度上字第一六五九號判例）。按「當事人主張
      有利於己之事實者，就其事實有舉證之責任。」民事訴訟法第二百七十七條定
      有明文。
（二）查系爭一八八八、一八九○號土地上僅有再審被告甲○○○所有因基地部份為
      道路用地被徵收而拆除大半，無人居住「廢棄」二樓加強磚造樓房一棟之情，
      業經原審履勘現場屬實，勘驗筆錄並經甲○○○在場簽名確認，有九十年一月
      十二日勘驗筆錄在卷可稽，迄原審審結甲○○○未曾主張俟分割後仍欲整建利
      用，足徵甲○○○並無整建利用之計劃，再審被告甲○○○在鈞院前審始由訴
      訟代理人陳明待分割後欲整建利用，無非臨訟杜撰，又鈞院前審既將甲○○○
      整建利用之方法，引為定分割方案之因素之一，則此有利於甲○○○之事實，
      應由甲○○○負舉證責任，焉能在當事人未盡舉證責任之情下，逕以「衡情非
      無可能」一語賅之；再系爭建物剩餘結構是否仍完整，牽涉專業認知，縱令係
      建築師或結構工程技師就建築結構是否完整尚且需到場鑑定，詎鈞院前審卻僅
      以卷附被拆除大半之建物照片即率斷之，並憑以資為定割方案之考量，明顯不
      當，而對此建物結構完整有利於再審被告告甲○○○之事實，亦應由甲○○○
      ，盡舉證責任，鈞院前審在甲○○○毫未舉證以明之情下，以甲○○○不實主
      張及非專業之判斷定分割方案，有違首揭判例及法規。
（三）鈞院前審既審認甲○○○至二審始陳明土地分割後欲整建利用系爭建物之主張
      ，衡情非無可能，但依原審履勘現場結果及卷附照片該建物業被拆除大半，欲
      加整建利用，勢必仍需拆除重建，則鈞院前以「如依上訴人另提之分割方案即
      丙案，則該建物須予拆除，對被上訴人甲○○○之經濟利用影響很大。」引為
      定分割方案之理，相互矛盾，亟為灼然。殊不知若依丙案，甲○○○非惟分得
      土地仍緊臨台十七線省道，且可節省拆除費用，用於整建，是本件分割方案明
      顯不當。況按「共有土地或建築改良物，其處分、變更及設定地上權、永佃權
      、地役權或典權，應以共有人過半數及其有部分合計過半數之同意行之。但其
      應有部分合計三分之二者，其人數不予計算。」土地法第三十四條之一定有明
      文，土地法第三十四條之一執行要點第二條前段甚明定，所稱「處分」，包括
      買賣及共有土地上建築房屋拆除等法律上之處分與事實上處分；以再審原告應
      有部分為六分之五已逾三分之二，原可依右揭規定，逕自出售系爭共有土地或
      拆除甲○○○所有系爭地上建物，無庸得再審被告同意，則甲○○○在共有土
      地上建物之拆除，豈有經濟利益可言，是以建物拆除為定分割方案不當。
（四）按「民事訴訟法第四百六十六條不得上訴於第三審法院之事件，除前條（同法
      之第四百九十六條）規定外，其經第二審確定之判決，如就足影響於判決之重
      要證物，漏未斟酌，亦得提起再審之訴。」民事訴訟法第四百九十七條定有明
      文。復按土地法第三十四條規定所謂「處分」，再審原告已舉土地法第三十四
      條之一執行要點第二條前段規定以明，包括共有土地上建築物之拆除，俾證建
      物拆除無礙再審被告甲○○○，然鈞院前審非惟對此足影響於判決之重要證據
      方法漏未審酌，甚曲解致認「況建物非屬上訴人（即再審原告）與被上訴人（
      即再審被告）所共有，上訴人主張得依土地法第三十四條之一規定逕予拆除云
      云，亦有誤會。」，併有民事訴訟法第四百九十七條之再審事由。
（五）依附圖所示甲案，再審原告與再審被告乙○○、甲○○○分得之土地，不論係
      面臨台十七線省道或一八八九號道路用地，其寬度按應有部分比例分配再審原
      告顯均未達比例，惟鈞院前審卻認「分得之土地，按其應有例分配面臨馬路之
      寬度」；又鈞院前審以「如依乙案及丙案分割，則被上訴人乙○○、丁○○」
      分得部分成不規則狀態「面積僅有四十三條平方公尺，不利於土地使用之經濟
      效益。」，惟若依甲案分割，再審被告乙○○、丁○○所分得部分仍係四十三
      平方公尺，鈞院前審以此為由，難明實益何在？再鈞院前審認「依甲案分割，
      上訴人（即再審原告）分得之部分，仍面臨道路，並無不公平之處」。但若依
      甲案分割，則再審原告僅系爭一八八八、一八九○土地合併分割部分，尚分臨
      台十七線省道及一八八九號道路，系爭一八九二、一八九三號土地合併分割部
      分，則僅臨一八八九號道路，豈能謂平，且因分得土地位置外，裏地及面臨道
      路之多寡，價值不同，縱認再審原告應分得裏地，緣鑑定機關既已鑑定出土地
      價值之差異，竟仍對上述足影響判決之重要證物之鑑定機關鑑定報告書恝置不
      論，隻字未提，致未判決宣示再審被告應以金錢補償再審原告，是亦有民事訴
      訟法第四百九十七條之再審事由。
三、證據：提出台灣雲林地方法院九十年度訴字第三０五號民事判決及本院九十一年
    度上易字第六號民事判決各一件。
乙、再審被告方面：
一、聲明：求為判決：(一)駁回再審原告之再審之訴。(二)再審訴訟費用由再審原告負擔
    。
二、陳述：
（一）按分割共有物法院儘量依各共有人使用現狀定分割方法，以維持現狀，減少共
      有人所受損害，當不失為裁判分割斟酌之一種原則。系爭一八八八、一八九０
      號地號土地之再審被告即甲○○○所有二樓加強磚造樓房一棟因其基地部分為
      道路用地被徵收而拆除大半，雖無人居住，惟無人居住不等於廢棄，該建物目
      前尚存在即表示有其經濟利用價值，欲待本分割案確定後，再做整建利用。又
      建物結構是否完整，自然是由法院以論理法則、經驗法則來認定，建築師、結
      構工程技師之認定僅供法院參考，對於法院並無拘束力，前審法院自可依自由
      心證認定之；又再審原告主張前述林吳烏據所有二樓加強磚造樓房不具經濟利
      用價值，不為前審法院所採信，再審原告即據以主張前審法院就足影響於判決
      之重要證物，漏未斟酌，依民事訴訟法第四百九十七條規定提起再審之訴，似
      對於「漏未斟酌」之法義有所誤解。
（二）再按土地法第三十四條之一第一項，係民法第八百十九條第二項之特別規定，
      所稱處分，並不包括分割共有物在內，此觀民法第八百十九條第二項之外，對
      於共有物之分割，另設第八百二十三條、八百二十四條之規定，及土地法第三
      十四條之一第六項所定聲請地政機關調解之原因，將「分割」及其「他處分」
      共有土地並列，而同條第一項僅以「處分」為限自明。再審原告據土地法第三
      十四條之一來主張，不為前審法院所採信豈可再據以主張提起再審之訴。
（三）五十一年度台上字第一六五九號判例明示兩造同意以原物分割，法院以變賣分
      割，是屬分割方法不適當，惟本案並無前述判例所示情形，再審原告據此指摘
      前審判決方法不適當，容有斟酌空間。
    理    由
一、本件再審原告主張：原確定判決以再審被告甲○○○不實主張其整建利用系爭土
    地上所有房屋之方法，引為定分割方案之因素之一，卻未令當事人盡舉證責任，
    逕以「衡情非無可能」而為再審被告有利之認定，且系爭建物剩餘結構是否仍完
    整，牽涉專業認知，詎本院前審卻僅以卷附被拆除大半之建物照片即率斷之，並
    憑以資為定分割方案之考量，顯有違最高法院五十一年台上字第一六五九號判例
    及民事訴訟法第二百七十七條規定。又土地法第三十四條之規定所謂「處分」，
    再審原告已舉土地法第三十四條之一執行要點第二條前段規定以明，包括共有土
    地上建築之拆除，俾證建物拆除無礙再審被告甲○○○，然本院前審非惟對此足
    影響於判決之重要證據方法漏未審酌，且依附圖所示甲案，再審原告與再審被告
    乙○○、甲○○○分得之土地，不論係面臨台十七線省道或一八八九號道路用地
    ，其寬度按應有部分比例分配再審原告顯均未達比例，縱認再審原告應分得裏地
    ，緣鑑定機關既已鑑定出土地價值之差異，竟仍對上述足影響判決之重要證物之
    鑑定機關鑑定報告書恝置不論，因依民事訴訟法第四百九十七條、第四百九十六
    條第一項第一款規定，提起本件再審之訴，求為將上開確定判決廢棄，並駁回再
    審被告在第一審之訴之判決。
二、再審被告則以：維持現狀，不失為裁判分割斟酌之一種原則。系爭土地甲○○○
    所有二樓加強磚造樓房一棟因其基地部分為道路用地被徵收而拆除大半，然建物
    有其經濟利用價值，又建物結構是否完整，自然是由法院認定，前審法院依自由
    心證認定並無不妥，況再審原告主張前述林吳烏據所有二樓加強磚造樓房不具經
    濟利用價值，前審法院已經斟酌，亦不得提起再審。再按土地法第三十四條之一
    第一項所稱處分，並不包括分割共有物在內，再審原告據土地法第三十四條之一
    來主張，不為前審法院所採信，豈可再據以主張提起再審之訴等語，資為抗辯。
三、按依民事訴訟法第四百六十六條不得上訴於第三審法院之事件，除同法第四百九
    十六條規定外，其經第二審確定之判決，如就足影響於判決之重要證物，漏未斟
    酌者，亦得提起再審之訴，固為同法第四百九十七條所明定。惟所謂「重要證物
    漏未斟酌」，係指當事人在前訴訟程序已經提出，第二審確定判決漏未於判決理
    由中斟酌者而言；申言之，該項證物如經斟酌，原判決將不致為如此之論斷，若
    縱經斟酌亦不足影響原判決之內容，或原判決曾於理由中說明其為不必要之證據
    者，均與本條規定之要件不符。又所謂「證物」包括書證及與書證有相同效力之
    物件或勘驗物等項，並不包括證人在內，發見人證不能據而提起再審之訴，民事
    訴訟法第四百九十七條所規定之「就足以影響於判決之重要證物漏未斟酌」，係
    指第二審言詞辯論終結前，已經存在並已為聲明證據聲明之證據，第二審確定判
    決未調查，且未於判決理由中說明其無調查、斟酌之必要或雖經調查而未於判決
    中斟酌者而言。查再審原告主張本院九十一年上易字第六號民事確定判決（雲林
    地方法院九十年度訴字第三○五號）足影響於判決之重要證物，即：(一)再審被告
    甲○○○所有存在系爭土地上之建物是否有存在價值？該建物是否可由再審原告
    依土地法第三十四條之一規定予以處分，而將之逕予拆除？(二)分割方案曾經鑑定
    機關鑑定，原確定判決竟將之棄置不論，是否屬於足影響判決之重要證物等情，
    然查：
（一）對於上揭兩點主張，本院前確定判決（九十一年上易字第六號）已於理由第二
      點詳述之，且有關「再審被告甲○○○所有存在系爭土地上之建物是否有存在
      價值？該建物是否可由再審原告依土地法第三十四條之一規定予以處分，而將
      之逕予拆除？」依上揭說明，應認均非屬證物，而屬法院應依論理法則、經驗
      法則予以判斷之證據方法，即令再審原告亦陳明該兩點陳述僅為證據方法，則
      再審原告能否以之主張原確定判決有民事訴訟法第四百九十七條規定之再審事
      由，即非無疑。
（二）次按土地法第三十四條之一第一項，係民法第八百十九條第二項之特別規定，
      所稱「處分」，並不包括「分割」共有物在內，此觀民法第八百十九條第二項
      之外，對於共有物之分割，另設第八百二十三條、第八百二十四條之規定，及
      土地法第三十四條之一第六項所定聲請地政機關調解之原因，將「分割」及其
      他「處分」共有土地並列，而同條第一項僅以「處分」為限自明；又土地法第
      三十四條之一第一項所稱之處分，不包括分割行為在內，不得以共有人中一人
      之應有部分或數共有人之應有部分合併已逾三分之二，即可不經他共有人全體
      之同意，而得任意分割共有物。最高法院七十四年台上字第九七八號、七十四
      年台上字第二五六一號判例參照。又本法第一項所稱「處分」，包括買賣、交
      換、共有土地上建築房屋及共有建物之拆除等法律上之處分與事實上之處分。
      但不包括贈與等無償之處分及共有物分割，土地法第三十四條之一執行要點規
      定甚明。因此土地法第三十四條之一第一項所謂之處分固包括法律上之處分與
      事實上之處分，拆除房屋即為事實上之處分，然亦必有事實上之處分權始得拆
      除房屋，因此該條乃明示共有土地上建築房屋及共有建物之拆除，而不包括共
      有土地上屬於共有人之一所獨有之房屋，而系爭建物既屬再審被告甲○○○所
      有，而非再審原告所有或所共有，則再審原告自無權處分系爭建物而予以拆除
      ，且所坐落之基地亦未嘗經分割（協議分割或裁判分割）歸屬再審原告所有，
      而得由再審原告行使民法第八百二十五條所規定之共有人之互相擔保責任，又
      系爭建亦非無權占有系爭共有土地，再審原告亦無從行使物上請求權，請求再
      審被告予以拆除，揆諸上揭判例要旨，自不能因再審原告對建物坐落之共有土
      地應有部分為六分之五，已逾三分之二，即認可逕自拆除甲○○○所有系爭地
      上建物，無庸得再審被告同意，因而再審原告指摘本院確定判決所認「況建物
      非屬上訴人（即再審原告）與被上訴人（即再審被告）所共有，上訴人主張得
      依土地法第三十四條之一規定逕予拆除云云，亦有誤會」等語，自不足憑採。
（三）系爭一八八八、一八九○號土地上僅有再審被告甲○○○有因基地部份為道路
      用地被徵收而拆除大半，無人居住「廢棄」二樓加強磚造樓房一棟，固經原審
      法院勘驗現場屬實，製有勘驗筆錄附於原審卷可稽，其餘部份為空地，長期供
      當地市集使用之情，業據再審原告分別於本院前審審理中（上訴人陳述第一項
      ）陳述甚明，並有照片三張附於本院前審卷（第三十九頁）可憑，是系爭土地
      其餘部份對再審原告並非不利，而系爭房屋既處於市集當中，只要能遮風避雨
      ，不失為一有經濟利益之販售點，再審被告因之將之保存，顯見對伊等並非無
      存在之價直，且觀之上揭卷附照片，系爭房屋雖經拆除大半，然仍留存有一間
      以上之房間及樓梯，主要樑柱尚在，依一般經驗法則，該房子之結構並未遭受
      大肆破壞，經整修後尚非不得供為再審被告居住或其他使用，即有存在價值，
      至於建物結構是否完整，並非不得由法院以論理法則、經驗法則來認定，建築
      師、結構工程技師之認定僅供法院參考，對於法院並無拘束力，因而再審原告
      主張系爭建物利餘結構是否仍完整，牽涉專業認知，應由建築師或結構工程技
      師就建築結構是否完整到場鑑定云云，亦有誤解。再審被告於本院前確定判決
      審理時主張系爭房屋俟分割後，仍欲整建利用等語，顯非無據，前確定判決設
      想萬端，而做出「衡情非無可能」之判斷，並無違經驗或論理法則，而原確定
      判決就此部份既經調查後已為斟酌判斷，依上揭說明，再審原告以此主張有重
      要之證物漏為斟酌云云，顯無可取。
（四）復按定共有物分割之方法，固可由法院自由裁量，惟仍應斟酌各共有人之意願
      、利害關係及其分得部分所得利用之價值等情形，定一適當公平之方法以為分
      割；又分割共有物，應依共有物之性質、經濟效用及全體共有人之利益等公平
      判決之。且分割共有物固不受分管契約之拘束，惟儘量依各共有人使用現狀定
      分割方法，以維持現狀，減少共有人所受損害，當不失為裁判分割斟酌之一種
      原則（最高法院八十二年度台上字第二六八號、一九九Ｏ號判決意旨可資參照
      ）。查系爭四筆土地分處一八八九號道路兩旁，其中僅一八九二號土地未毗鄰
      台十七線省道，然因一八九三號土地面臨台十七線道路部份甚狹，事實上一八
      九二號及一八九三號土地深度不夠，已成畸零地，且再審被告因分得之面積甚
      少，再加以地形不規則，如於利用顯有不便之處，而再審原告計分得二一四平
      方公尺，其得好好規劃，或為從來之使用或由後方之土地所有人購併，而因再
      審被告先於系爭土地占有使用，再審原告嗣後始向訴外人買受，買受時其已知
      系爭土地使用現狀，因此原確定判決尊重之，訂分割方案，並不違上揭最高法
      院判決意旨，而原確定判決並進一步闡述系爭土地既均面臨道路（台十七號道
      路或地號一八八九號道路，確定判決未分別兩道路），交通便利，面臨道路寬
      度約與個人應有部份比例相當，取得之土地與應有部份折算面積相等，而認分
      割後各筆土地價值差距不大，而採用原審所採取分割方案，而未採用再審原告
      所要求之鑑定報告以為補償，是已經將之斟酌並為判斷，並未棄置不論，再審
      原告就此部份之主張，亦非可採。
（五）準此，再審原告猶以前開事由主張本院九十一年度再易字第二一號再審確定判
      決有民事訴訟法第四百九十七條就足以影響判決之重要證物漏未斟酌之再審理
      由，顯不足採。
四、另按民事訴訟法第四百九十六條第一項第一款所謂「適用法規顯有錯誤」者，係
    指確定判決所適用之法規顯然不合於法律規定，或與司法院現尚有效及大法官會
    議之解釋、或最高法院尚有效之判例顯然違反者而言，最高法院著有六十年台再
    字第一七０號判例可稽；是以所謂「適用法規顯有錯誤」，不包括漏未斟酌證據
    及認定事實錯誤之情形在內（最高法院六十三年台上字第八八０號判例參照）。
    又再審之目的係在救濟有瑕疵之確定裁判，故必此項瑕疵影響於原確定裁判之結
    果，亦即如無該瑕疵之存在，原確定裁判可能有不同之結果時，始得為再審之訴
    之理由；若原確定裁判縱有瑕疵，對於其裁判結果並無影響者，應不能以之作為
    再審理由；此觀司法院大法官會議釋字第一七七號解釋：「確定判決消極的不適
    用法規，『顯然影響裁判者』，屬民事訴訟法第四百九十六條第一項第一款所定
    適用法規顯有錯誤之範圍，應許當事人對之提起再審之訴」，並強調「對於裁判
    無影響者，不得據為再審理由」自明（最高法院八十九年度台聲字第四五二號裁
    定參照）。查本件再審原告以本院原確定判決未令再審被告舉證證明就被拆除大
    半之房屋有整建利用之計畫，及非專業判斷結構是否完整之情形下定分割方案，
    有違最高法院五十一年台上字第一六五九號判例要旨及民事訴訟法第二百七十七
    條之規定，又忽視土地法第三十四條之一規定，認拆除再審被告甲○○○在共有
    土地上之房屋有礙其經濟利用，而主張本院前開再審確定判決及原確定判決有消
    極地不適用法規之情事云云，然查：
（一）按最高法院五十一年台上字第一六五九號判例意旨係謂：定共有物分割之方法
      ，固可由法院自由裁量，但亦須以其方法適當者為限。本件兩造共有之土地，
      上訴人請求按其在第一審所提出之圖樣分割，被上訴人亦非絕對不願分割。衹
      求按各人占有形勢以為分割而已，是將原物分配於各共有人之原則，兩造已有
      同意，惟應如何按其成分，劃分地區分配於各共有人，或對不能按其應有部分
      受分配者，如何酌以金錢補償之，在審理事實之法院，非不能定一適當之方法
      以為分割，若遽將土地予以變賣，則兩造在系爭地上建築居住之房屋，勢非拆
      遷不可，其方法自非適當。已明示分割共有物以原物分割為原則，價金補償為
      例外，無法以原物分割時始得以變價分割之方式為分割，亦即定共有物分割之
      方法，固可由法院自由裁量，惟仍應斟酌各共有人之意願、利害關係及其分得
      部分所得利用之價值等情形，由法院自由裁量定一適當公平之方法以為分割，
      再審原告斷章取義已有不當，且原確定判決考量共有人於系爭土地占有現狀及
      各分得之土地均面臨道路，無交通不便之情形，又再審被告於系爭一八九二號
      、一八九三號土地所分得之面積僅有四十三平方公尺，相對於再審原告所分得
      之二一四平方公尺，面積相形甚小，如再分得不規則之地形，利用更行不易，
      及各分得之土地價值差距不大，而定如原審判決所採取之分割方案，事實上符
      合上揭最高法院各判例所揭示之意旨。又原確定判決固仔細闡述再審被告所有
      之系爭房屋現狀，認再審被告將之整建利用非無可能，拆除之反而對再審被告
      甲○○○不利，蓋整建之方式甚多，利用之方式多端，非必一定拆除重建方得
      以利用，一般房屋因開闢道路遭拆除一部份後，經常以整修門面之方式為之，
      亦多見於新闢道路旁，原確定判決依照卷附之證據，及系爭建物迄未拆除重建
      ，顯再審被告陳明其俟分割後仍欲整建利用為真各情，綜合上述說明各情，按
      經驗法則、論理法則，參酌上揭最高法院判例意旨，而定分割方案並無不當。
      而再審原告卻主張：如採取丙案，其可節省拆除費用，而得逕行在分得之土地
      上建設新屋云云，顯係以自己獨斷之思考強加於再審被告。再者再審被告原即
      占用所分得之土地上，其為上揭陳明，並無違經驗法則，已無庸再為舉證證明
      ，是原確定判決斟酌之，亦無違民事訴訟法第二百七十七條之規定，是本院前
      開確定判決無消極地不適用上開最高法院五十一年台上字第一六五九號判例及
      民事訴訟法規定之所謂適用法規顯有錯誤之情事。
（二）至於再審原告引用土地法第三十四條之一、土地法第三十四條之一執行要點，
      主張再審原告應有部分為六分之五已逾三分之二，得逕行出賣系爭土地或拆除
      系爭房屋，無庸得再審被告之同意，因此再審被告甲○○○房屋之拆除，豈有
      經濟利益云云，顯係再審原告誤解上揭土地法之規定，已如前述，是本院前開
      確定判決亦無誤未適用土地法第三十四條之一、土地法第三十四條之一執行要
      點之規定之適用法規錯誤之情事。
（三）綜此，本院前開確定判決本於其事實審認定事實之職權，斟酌各情形定一公平
      合理之分割方法，並無適用法規顯然不合於法律規定，或與司法院現尚有效及
      大法官會議之解釋、或最高法院尚有效之判例顯然違反之適用法規顯有錯誤之
      再審事由。
五、綜上所述，本件再審原告未提出與本件直接相關之新證據，其主張之再審事由，
    亦不符合民事訴訟法第四百九十六條第一項第一款及第四百九十七條之規定，即
    難認為本院原確定判決有再審原告主張之前開再審理由；從而再審原告依上開規
    定提起本件再審之訴，求為判決廢棄台灣雲林地方法院九十年度訴字第三０五號
    及本院九十一年度上易字第六號確定判決，並駁回再審被告在前程序第一審之訴
    ，顯無理由，應予駁回。
六、又民事訴訟法第四百六十六條第一項所定得上訴第三審之利益額數，業經司法院
    於九十一年一月二十九日以（九一）院台廳民一字第０三０七四號令提高為一百
    五十萬元，並自九十一年二月八日實施。查本件訴訟標的價額經本院前審訴訟程
    序中核定為新台幣八十七萬七千一百元，並未逾一百五十萬元，參照最高法院四
    十一年台上字第三０三號判例（再審之訴形式上雖為訴之一種，實質上為前訴訟
    之再開或續行，其訴訟標的之價額仍應以前訴訟程序所核定者為準，不容任意變
    更，而在前訴訟就標的價額計算，因上訴所得受之利益不得提起第三審上訴者，
    在再審程序自亦不得上訴於第三審法院。）之意旨，則兩造對本件判決自均不得
    提起第三審上訴，併此敘明。
七、據上論結，本件再審之訴為無理由，依民事訴訟法第五百零二條第二項、第五百
    零五條、第七十八條，判決如主文。
中      華      民      國    九十二    年      五      月    二十七    日
                                    臺灣高等法院臺南分院民事第四庭
~B1審判長法官  林    金    村
~B2      法官  高    明    發
~B3      法官  袁    靜    文
右為正本係照原本作成。
不得上訴。
中      華      民      國    九十二    年      五      月    二十八    日
                                        法院書記官  黃    文    生


司法院資訊處製作；財團法人民間司法改革基金會備份。
